臺灣高等法院民事判決
108年度上字第776號
上  訴  人  林群峰  
訴訟代理人  陳鼎駿律師
複 代理 人  張筑穎律師
訴訟代理人  李宛芝律師
被 上訴 人  陳柏翰  
訴訟代理人  張漢榮律師
複 代理 人  周啟成律師
            游文愷律師
上列當事人間請求損害賠償事件，上訴人對於中華民國108年4月
25日臺灣士林地方法院106年度重訴字第354號判決提起上訴，本
院於110年1月5日言詞辯論終結，判決如下：
    主      文
原判決關於命上訴人給付逾新臺幣貳佰玖拾壹萬壹仟伍佰柒拾壹
元本息部分，及該部分假執行之宣告，暨除確定部分外之訴訟費
用裁判均廢棄。
上開廢棄部分，被上訴人在第一審之訴及假執行之聲請均駁回。
其餘上訴駁回。
第一審（除確定部分外）、第二審訴訟費用由上訴人負擔四分之
一，餘由被上訴人負擔。
    事實及理由
一、被上訴人主張：上訴人於民國105年6月7日上午10時22分許
    ，駕駛車號00-0000號自用小客車（下稱系爭車輛），沿臺
    北市北投區承德路6段由南往北行駛，行經臺北市北投區承
    德路6段與文林北路5巷交岔路口（下稱系爭交岔路口），欲
    右轉進入文林北路5巷時，適伊騎乘車牌號碼000-000號機車
    （下稱系爭機車）亦沿上開路段同向行駛至該處，上訴人本
    應注意轉彎車應讓直行車先行，且當時天候晴、日間自然光
    線、柏油路面乾燥、無缺陷、無障礙物、視距良好，並無不
    能注意之情事，竟疏未注意，即貿然右轉而撞擊系爭機車（
    下稱系爭事故），致伊受有外傷性腦出血、外傷性主動脈截
    斷、外傷性脾臟撕裂傷、左側股骨幹骨折（下合稱系爭腦出
    血等傷害）、頸椎椎間盤突出、創傷性腦出血術後、左臂神
    經叢損傷、第四至第八頸椎神經根斷裂等傷勢（下合稱系爭
    頸椎間盤突出等傷害，與系爭腦出血等傷害合稱為系爭傷害
    ），並有如附表「起訴請求」欄第1項至第5項所示損害，上
    訴人之駕駛行為有過失，且該過失與伊所受損害有相當因果
    關係，扣除已領汽車強制責任保險理賠金新臺幣（下同）99
    萬0,845元後，應賠償712萬8,619元。爰依民法第184條第1
    項前段、第193條第1項、第195條第1項規定，求為命：㈠上
    訴人應給付伊712萬8,619元，及自起訴狀繕本送達上訴人翌
    日（即106年5月16日）起至清償日止，按週年利率百分之5
    計算之利息。㈡願供擔保請准宣告假執行。（原審駁回原審
    原告陳建榮請求50萬元本息部分，未據陳建榮提起上訴，非
    本院審理範圍，不予論述。）　
二、上訴人則以：被上訴人所受系爭頸椎間盤突出等傷害非因系
    爭事故所致。又被上訴人請求醫療費用中應扣除病房升等費
    、證明書費及低週波治療器等費用；而看護費用應以每月3
    萬元或每日1,000元計算，且106年1月2日至同年月9日無看
    護之必要；另被上訴人不能工作期間僅自105年7月1日起至
    同年月25日止，且應以每月薪資3萬3,333元為不能工作損失
    之計算基礎；另因系爭頸椎間盤突出等傷害與系爭事故並無
    關連，故被上訴人勞動力減損比例未達百分之59；另其請求
    精神慰撫金過高。此外被上訴人發生系爭事故時超速駕駛，
    就系爭事故亦有過失等語，資為抗辯。
三、原審為被上訴人一部勝訴、一部敗訴之判決，即判命上訴人
    應給付被上訴人561萬0,849元，及自106年5月16日起至清償
    日止，按週年利率百分之5計算之利息，並就被上訴人勝訴
    部分，分別為准、免假執行之宣告，另駁回被上訴人其餘之
    訴及假執行之聲請。上訴人就其敗訴部分不服，提起一部上
    訴，並聲明：㈠原判決關於命上訴人給付逾201萬0,849元部
    分及該部分假執行之裁判均廢棄。㈡上開廢棄部分，被上訴
    人於第一審之訴及假執行之聲請均駁回。被上訴人則答辯聲
    明：上訴駁回。
四、兩造不爭執事項（本院卷第430頁至第431頁）：
　㈠兩造於105年6月7日上午10時發生系爭事故（見原審卷ㄧ第80
    頁)。
  ㈡上訴人因系爭事故經臺灣士林地方法院刑事庭以106年度審交
    簡字第141號刑事簡易判決判處拘役50日，緩刑3年，應向被
    上訴人支付10萬元（下稱系爭刑事判決），上訴人已於109
    年2月22日給付完畢。
  ㈢被上訴人因系爭事故進行手術，支出自費醫材屬必要項目，
    分別為12萬9,345元、28萬5,650元。並領有強制險保險金99
    萬0,845元。
  ㈣系爭事故經澎湖科技大學鑑定結果認定上訴人行經號誌路口
    ，右轉彎未注意右後方來車，為肇事主因；被上訴人超速駕
    駛，為肇事次因。
五、被上訴人主張兩造於105年6月7日上午10時許在系爭交岔路
    口發生系爭事故，致被上訴人受有系爭傷害，上訴人應負賠
    償責任等語，被上訴人固不否認有發生系爭事故，惟以前詞
    置辯。茲析述如下：
　  按汽車行駛至交岔路口，轉彎車應讓直行車先行，道路交通
    安全規則第102條第1項第2款定有明文。次按因故意或過失
    ，不法侵害他人之權利者，負損害賠償責任；汽車、機車或
    其他非依軌道行駛之動力車輛，在使用中加損害於他人者，
    駕駛人應賠償因此所生之損害。不法侵害他人之身體或健康
    者，對於被害人因此喪失或減少勞動能力或增加生活上之需
    要時，應負損害賠償責任。另不法侵害他人之身體、健康、
    名譽、自由、信用、隱私、貞操，或不法侵害其他人格法益
    而情節重大者，被害人雖非財產上之損害，亦得請求賠償相
    當之金額。民法第184條第1項前段、第191條之2前段、第19
    3條第1項、第195條第1項前段分別定有明文。又所謂相當因
    果關係，係指依經驗法則，綜合行為當時所存在之一切事實
    ，為客觀之事後審查，認為在一般情形下，有此環境、有此
    行為之同一條件，均可發生同一之結果者，則該條件即為發
    生結果之相當條件，行為與結果即有相當之因果關係。反之
    ，若在一般情形上，有此同一條件存在，而依客觀之審查，
    認為不必皆發生此結果者，則該條件與結果並不相當，不過
    為偶然之事實而已，其行為與結果間即無相當因果關係，不
    能僅以行為人就其行為有故意過失，即認該行為與損害間有
    相當因果關係（最高法院98年度台上字第673號判決意旨參
    照）。經查：
　㈠上訴人就被上訴人所受系爭傷害是否應負損害賠償責任？　
　　上訴人不爭執其就系爭事故之發生有過失，僅爭執過失責任
    比例（見本院卷第164頁、第359頁、第431頁），且本件經
    送澎湖科技大學鑑定結果亦認上訴人行經號誌路口，右轉彎
    未注意右後方來車，為肇事主因（見兩造不爭執事項㈣），
    堪認上訴人就系爭事故發生確有過失。又被上訴人因系爭事
    故受有系爭傷害，業據被上訴人提出診斷證明書（見原審附
    民卷第8頁至第10頁、原審卷一第76頁）為證，堪信屬實。
    上訴人雖辯以系爭傷害其中系爭頸椎間盤突出等傷害非因系
    爭事故所致云云。然被上訴人因系爭事故先送至新光醫院住
    院進行系爭腦出血等傷害治療後，於105年7月6日轉至慈濟
    醫院住院，翌日（即105年7月7日）即進行頸椎間盤切除併
    骨融合手術，需使用頸椎融合器，術後需使用頸圈等情，有
    慈濟醫院診斷證明書可參（見原審附民卷第9頁至第10頁）
    ，可見於系爭事故發生後，被上訴人持續住院、手術治療其
    所受傷害，並無其他可引發系爭頸椎間盤突出等傷害之事故
    或疾病發生，堪認被上訴人於系爭事故發生時頸椎確實受有
    損害。且原審函詢佛教慈濟醫療財團法人臺北慈濟醫院（下
    稱慈濟醫院）、新光醫療財團法人新光吳火獅紀念醫院（下
    稱新光醫院）、長庚醫療財團法人臺北長庚紀念醫院（下稱
    長庚醫院），各醫院依序函覆稱：「病患（即被上訴人）頸
    椎椎間盤突及創傷性顱內出血術後與105年6月7日因車禍受
    傷有關聯。為車禍外傷所致」、「慈濟醫院載明的『頸椎間
    盤突』及『創傷性顱內出血術後』與105年6月7日因車禍受傷住
    院傷勢有關聯。是。有關連。」、「依病歷所載，病患陳君
    （即被上訴人）106年1月2日至同年1月9日於本院住院接受
    左臂神經叢探查神經移植重建手術，就其病史評估，上開傷
    勢應係其105年6月7日因摩托車事故車禍後導致之後續病情
    。」等語（見原審卷一第117頁、第128頁、第138頁），益
    徵系爭頸椎間盤突出等傷害亦係因系爭事故所致，上訴人此
    部分所辯，尚非可採。被上訴人既因系爭事故受有系爭傷害
    ，則被上訴人主張上訴人就系爭事故之發生有過失，且其過
    失與其受有系爭傷害間有相當因果關係，上訴人應負損害賠
    償責任等語，應可採憑。　　　
　㈡被上訴人請求賠償之金額，應否准許，審究如下： 　
　　⒈醫療費用部分：
　　  被上訴人主張其因系爭事故支出醫療費用47萬1,959元，
      上訴人不爭執其中44萬3,959元部分，惟辯以病房升等費1
      萬9,840元、證明書費660元、低週波治療器7,500元為非
      必要性費用云云（見本院卷第183頁）。查：
　　　⑴病房升等費1萬9,840元部分：
　　　　新光醫院108年1月17日（108）新醫醫字第0112號函所
        附醫療查詢回復記錄紙載明：「陳柏翰於105年6月7日
        發生系爭事故，入新光醫院急診，經診斷有頭部外傷出
        血、腹部鈍挫傷併胰臟破裂、主動脈剝離及骨折，病況
        危急，當日由一般外科、神經外科及心臟血管外科進行
        手術，再於105年6月13日接受骨科固定手術，並於105
        年6月7日由急診入住外科加護病房，105年6月28日轉出
        至一般病房；病人住院期間依病情需要及依本院控床機
        制無法正確確認是否有健保病房可供病人住院使用，此
         為二年多前之案例，當時由加護病房轉出至一般病房
        轉 床單已無保存（保存半年），所以無法了解是否為
        家屬指定升等支出價差的病房」等語（見原審卷二第76
        頁至第77頁），依新光醫院病房安排方式，非僅依病人
        或其家屬指定即可自健保病床升等，方需由院方依病情
        及醫院控床機制方得為之，而被上訴人所受傷害為多重
        重大外傷，於加護病房照護20日才轉至一般病房，可見
        所受系爭傷害情況嚴重，其入住自費病房，以避免與其
        他病患或家屬接觸致傷口遭受二次感染，並獲得更適合
        修養、復原之環境，難謂無必要，故其支出病房升等費
        1萬9,840元，自屬與系爭事故車禍有關之必要費用，被
        上訴人主張其受有支出此部分費用之損害，要屬有據。
　　  ⑵證明書費660元部分：
　　    按診斷書費用，如係被害人為證明損害發生及其範圍所
        必要之費用，應納為損害之一部分，得請求加害人賠償
        （最高法院93年度台上字第1159號判決意旨參照）。被
        上訴人主張因系爭傷害支出診斷證明書費用660元（420
        元＋240元＝660元）等語，並提出新光醫院105年7月6日
        診斷證明書、慈濟醫院105年10月22日診斷證明書、醫
        療費用收據為證（見原審附民卷第10頁、第15頁、本院
        卷第105頁、第111頁），堪認診斷證明書費用660元係
        被上訴人為證明損害範圍所花之費用，自為損害之一部
        分，上訴人辯以診斷書費用非醫療必要費用云云，依上
        開說明，自無可採。
　　　⑶低週波治療器費用7,500元部分：
　　　　被上訴人自105年8月6日起至107年3月31日止均在仁愛
        醫院復健科接受復健治療，且其復健項目包含肌肉電刺
        激、肌肉訓練等，有仁愛醫院門診處方資料可參（見原
        審卷一第155頁至第184頁），可見被上訴人需要以電療
        方式為復健。又電療主要是利用門閥理論，刺激較大之
        神經纖維去抑制疼痛纖維的傳導，降低疼痛傳入時之神
        經興奮活性，達到止痛的效果，臨床較常使用電療儀器
        有低週波電刺激器，和中頻向量干擾波。此兩種電療之
        適應症皆為止痛與降低肌肉痙攣，包括肌肉骨骼系統疼
        痛、術後疼痛、癌症痛、神經痛等（見本院卷第475頁
        至第477頁）。被上訴人既需以電療為復健，而低週波
        治療器屬電療之一種，且被上訴人所受系爭傷害嚴重，
        傷口復原前確會因舒展術後沾黏部位或傷口受到拉扯而
        感覺疼痛，故除至醫院接受電療復健外，確有購買低週
        波治療器在家使用以降低疼痛、肌肉痙攣之必要，又其
        確已購買價值7,500元之低週波治療器（見原審附民卷
        第23頁），是被上訴人主張低週波治療器為其因系爭事
        故所支出必要費用等語，自屬有據。上訴人抗辯無購買
        低週波治療器之必要云云，無可憑採。
　　　⑷綜上，被上訴人主張其因系爭事故而支出醫療費用47萬1
        ,959元（計算式：443,959+19,840+660+7,500＝471,959
        ），為有理由。
　　⒉看護費用部分：　　　　　
　　　⑴按親屬代為照顧被害人之起居，固係基於親情，但親屬
        看護所付出之勞力並非不能評價為金錢，雖因二者身分
        關係而免除被害人之支付義務，惟此種基於身分關係之
        恩惠，自不能加惠於加害人。故由親屬看護時雖無現實
        看護費之支付，仍應認被害人受有相當於看護費之損害
        ，得向加害人請求賠償，始符公平原則（最高法院94年
        度台上字第1543號判決意旨參照）。
　　　⑵被上訴人主張其因系爭事故自105年6月28日起至同年7月
        6日止（共計8日）在新光醫院普通病房、自105年7月6
        日起至同年月25日止（共計20日，計入105年7月6日）
        在慈濟醫院住院、自106年1月2日起至同年月9日止（共
        計8日）在長庚醫院住院治療期間，有受全日看護之必
        要，且每日之全日看護費用應以2,000元計算等語，上
        訴人辯以被上訴人未提出支出看護費用單據，況在長庚
        醫院住院係治療系爭頸椎間盤突出等傷害，故在長庚醫
        院住院期間看護費用不應計入，且看護費應以每月以3
        萬元計，即每日看護費為1,000元等語。查：
　　　  ①被上訴人因系爭事故於105年6月7日至新光醫院急診住
          院，陸續接受腦壓監測器放置術、胸主動脈修復手術
          及脾臟切除手術、股骨開放性內固定負位手術，於同
          年月28日轉入普通病房，同年7月6日出院（加護病房
          21日、普通病房8日，不計105 年7 月6 日）後；於
          同日入慈濟醫院急診住院，於105年7月7日接受頸椎
          間盤切除併骨融合手術，並於同年月25日出院（計20
          日，含105年7月6日），有診斷證明書可參（見原審
          附民卷第8頁、第10頁），依診斷證明書所載，被上
          訴人需有專人24小時照護，則被上訴人於新光醫院入
          住普通病房、慈濟醫院住院期間均需他人看護之必要
          。又被上訴人於106年1月2日至長庚醫院住院，於同
          年月3 日接受左臂神經叢探查神經移植重建手術，並
          於同年月9日出院（計8日），且其左肩及左手肘完全
          無力肌力0，左手腕無法抬起，尚須復健治療以及門
          診追蹤等情，有診斷證明書可參（見原審卷一第76頁
          ），被上訴人左臂神經叢損傷係因系爭事故所致，已
          如前述，又其在長庚醫院住院進行之手術顯與左臂神
          經叢損傷有關，又其術後左邊上肢完全無肌力，則其
          在住院期間顯無法自理生活，而需他人照護，故被上
          訴人於上開長庚醫院住院期間，亦有他人全日看護之
          必要。故被上訴人因系爭事故在住院期間需他人全日
          看護日期共計36日（新光醫院8日＋慈濟醫院20日＋長
          庚醫院8日＝36日）
　　　  ②參酌目前國內本籍看護全日看護費用之行情為2,000元
          至2,400元不等，衡諸被上訴人所受系爭傷害非輕，
          其係由家人親自照顧，則其家人當較一般看護工更為
          用心照料，則被上訴人主張全日看護費用應以2,000
          元計算，核屬適當。又被上訴人上開住院期間之看護
          需求，均屬短期、臨時之需求，實難期待其可覓得須
          簽訂長期性勞動契約之家庭看護工加以照料，自不得
          以家庭看護工之薪資基準作為評價其家人看護之計算
          標準，上訴人抗辯應以每月3萬元或每日1,000元做為
          計算基礎云云，尚非可採。　　
　　　　③綜上，被上訴人主張其有看護費用7萬2,000元（2,000
          元×36日＝72,000元）之損害，即屬可採。
　　⒊薪資損失部分：　　
　　　⑴被上訴人自104年6月起受僱於牛鬼牛排館擔任服務人員
        ，有薪資袋、證明書可證（見原審附民卷第38頁）。而
        其於系爭事故先後在新光醫院、慈濟醫院住院手術治療
        ，且自慈濟醫院出院後，於自105年8月6日起至105年10
        月29日在仁愛醫院進行復健治療，復於106年1月3日在
        長庚醫院住院進行左臂神經叢探查神經移植重建手術後
        ，其左肩及左手肘完全無肌力，左手腕無法抬起，已如
        前述，且其自106年1月19日起至107年3月5日在長庚醫
        院進行復健（見原審卷一第261頁至第288頁），可見被
        上訴人於106年1月9日自長庚醫院出院時，其左上肢完
        全無肌力，須長期復健，顯見被上訴人系爭事故發生時
        起至106年1月止，其身體狀況確難以負荷在牛排館擔任
        服務人員，需為客人點餐、送餐及整理清潔之工作。是
        被上訴人主張其自105年7月1日起至106年1月31日止計7
        個月不能工作乙節，自為可採。上訴人所辯被上訴人僅
        於105年7月1日起至同年月25日住院期間無法工作云云
        ，無足採憑。
　　　⑵被上訴人每月薪資原為3萬2,000元，並自105年2月起調
        整為3萬4,000元乙情，有牛鬼牛排館開立上開證明書可
        佐（見原審附民卷第38頁）。則被上訴人主張其於上開
        不能工作之期間，受有每月薪資3萬4,000元之損害，亦
        為可取。上訴人雖抗辯應以被上訴人於系爭事故發生前
        6 個月之平均工資3萬3,333元計算云云，惟被上訴人於
        系爭事故發生前每月薪資已達3萬4,000元，如無系爭事
        故之發生，依通常情形，其仍可按月獲取3萬4,000元報
        酬，自應以3萬4,000元作為其於不能工作之期間所受之
        薪資損失之計算基礎，上訴人此部份所辯，亦非可取。
　　　⑶綜上，被上訴人主張因系爭事故致不能工作之薪資損失
        共計23萬8,000元（34,000元×7個月=238,000）等語，
        核屬有據。
　  ⒋勞動能力減損部份： 
　　  ⑴被上訴人係在牛排館擔任服務人員，從事為客人點餐、
        送餐及整理清潔之工作，而其所受傷害致左手神經叢損
        傷，影響其肌力，亦如前述，其傷勢對於其原從事之餐
        飲業服務工作自有影響，而原審囑託國立臺灣大學醫學
        院附設醫院（下稱台大醫院）鑑定被上訴人因系爭傷害
        之勞動能力減損部分，經該院鑑定結果；「病人（指被
        上訴人）目前遺存之傷病診斷為：左臂神經叢損傷述後
        併頸部第五、六、七節神經根完全損傷、頸椎第八節與
        胸椎第一節中度至重度損傷和頸椎第七節神經根輕微損
        傷。依美國醫學會永久失能評估準則，評估如下：左臂
        神經叢損傷述後併頸部第五、六、七節神經根完全損傷
        、頸椎第八節與胸椎第一節中度至重度損傷和頸椎第七
        節神經根輕微損傷；門診理學檢查遺存左臂肌肉萎縮、
        左臂肌力零至一分、左臂外側感覺受損，其上肢損傷比
        例達99%，合於全人障害比例為59%。綜上，得其全人障
        害比例為59%，即勞動能力減損比例為59%。」等語（見
        原審卷二第第9頁），堪認被上訴人勞動能力確實因系
        爭事故致減少勞動能力達59%。上訴人雖辯以系爭頸椎
        間盤突出等傷害非因系爭事故所造成，故被上訴人勞動
        能力減損未達59%云云，然系爭頸椎間盤突出等傷害係
        因系爭事故所造成，業如前述，上訴人此部分所辯，難
        以採憑。
      ⑵被上訴人為82年2月16日生，於系爭事故發生時（即105
        年6月7日）至勞工65歲強制退休年齡（勞動基準法第54
        條第1項第1款參照）尚有41年8月又10日之勞動年限，
        並以每月薪資3萬4,000元計算，則被上訴人請求勞動能
        力減少59%之損失（即每月減少2萬0,060元，計算式：3
        4,000×59％＝20060），依霍夫曼式計算法扣除中間利息
        （首期給付不扣除中間利息）核計其金額為543萬0,021
        元【計算方式為：20,060×270.00000000+(20,060×0.00
        000000)×(270.00000000-000.00000000)=5,430,020.00
        0000000。元以下四捨五入】。被上訴人主張此部分損
        害為528萬8,735元，自屬有據。
　　⒌精神慰撫金部分：
　　  按慰藉金之多寡，應斟酌雙方之身分、地位、資力與加害
      之程度及其他各種情形核定相當之數額。其金額是否相當
      ，自應依實際加害情形與被害人所受之痛苦及雙方之身分
      、地位、經濟狀況等關係決定之（最高法院85年度台上字
      第460號判決意旨參照）。查被上訴人為82年2 月16日生
      ，於系爭事故發生時（即105年6月7日）甫滿23歲，正值
      青年，竟遭逢事故，致其現仍遺存左臂神經叢損傷述後併
      頸部第五、六、七節神經根完全損傷、頸椎第八節與胸椎
      第一節中度至重度損傷和頸椎第七節神經根輕微損傷等病
      症（見原審卷二第9頁），行動及生活起居多有不便，並
      影響勞動能力，其精神上自受有重大之痛苦，依上開規定
      ，其請求上訴人給付精神慰撫金，應屬有據。又被上訴人
      係高職畢業，105年度所得給付總額6,994元、財產總額7
      萬6,470元；上訴人係專科畢業，105年度所得給付總額4
      萬2,500元，名下僅有系爭車輛一筆財產，評定總額為0等
      情（見原審卷一第31頁至第33頁、第39頁至第40頁、本院
      卷第430頁），及上訴人駕駛車輛轉彎前本應注意後方來
      車，卻疏未注意，被上訴人超速駕駛等一切情狀，認被上
      訴人請求非財產上損害以60萬元為當，原審就此部分所為
      認定並無過高，上訴人主張精神慰撫金過高云云，並無理
      由。
　　⒍準此，被上訴人因系爭事故所受之損害共計667萬0,694元
      （471,959元＋72,000元＋238,000元＋5,288,735元＋600,000
      元＝6,670,694元）。
六、按損害之發生或擴大，被害人與有過失者，法院得減輕賠償
    金額，或免除之。前2項之規定，於被害人之代理人或使用
    人與有過失者，準用之。民法第217條第1項、第3項分別定
    有明文。次按行車速度，依速限標誌或標線之規定，道路交
    通安全規則第93條第1項定有明文。查：被上訴人駕駛系爭
    機車行經系爭交岔路口時係超速駕駛，為兩造所不爭執（見
    兩造不爭執事項㈣），被上訴人超速駕駛，致與上訴人所駕
    駛之系爭車輛發生碰撞，則被上訴人就系爭車禍事故之發生
    自有過失。審酌被上訴人行經系爭交岔路口時係超速行駛，
    而上訴人為轉彎車輛又未讓被上訴人直行車輛先行之行車狀
    態、過失情節等一切情狀，認上訴人之違規情節較為重大，
    應負60%過失責任，被上訴人應負40%過失責任。據此計算被
    上訴人之損害金額為400萬2,416元（6,670,694元×60%＝4,00
    2,416元，小數點以下四捨五入）。另被上訴人業已領取強
    制責任保險金99萬0,845元、上訴人已於109年2月22日依系
    爭刑事判決給付被上訴人10萬元（一審判決前支付6萬9,000
    元，餘款3萬1,000元於109年2月22日給付完畢），為兩造所
    不爭執（見兩造不爭執事項㈡、㈢），經扣除後，則被上訴人
    因系爭事故所受之損害，被上訴人得請求上訴人賠償之金額
    共計291萬1,571元（4,002,416－990,845－100,000＝2,911,57
    1），被上訴人逾此所為之請求，於法無據。
七、綜上所述，被上訴人依民法第184條第1項前段、第193條第1
    項、第195條第1項前段規定，請求上訴人給付291萬1,571元
    ，及自起訴狀繕本送達翌日（即106年5月16日，送達證書見
    原審附民卷第39頁）起至清償日止，按週年利率5%計算之利
    息，洵屬有據，應予准許。逾此範圍之請求，則屬無據，不
    應准許。原審就逾上開應准許部分，為上訴人敗訴之判決，
    自有未洽。上訴意旨指摘原判決此部分不當，求予廢棄改判
    ，為有理由，爰由本院將此部分廢棄，改判如主文第2項所
    示。至上開應准許部分，原審為上訴人敗訴之判決，核無不
    合。上訴意旨指摘原判決此部分不當，求予廢棄改判，非有
    理由，應駁回此部分上訴。
八、本件事證已臻明確，兩造所為其餘攻擊、防禦及舉證，經本
    院審酌後，認與判決結論均無影響，爰不一一論列，附此敘
    明。
九、據上論結，本件上訴為一部有理由，一部無理由，依民事訴
    訟法第450條、第449條第1項、第79條，判決如主文。　
中　　華　　民　　國　　110 　年　　1 　　月　　19　　日
                    民事第三庭    
                        審判長法  官 王怡雯
                              法  官 徐淑芬
                              法  官 朱美璘
正本係照原本作成。
如不服本判決，應於收受送達後20日內向本院提出上訴書狀，其
未表明上訴理由者，應於提出上訴後20日內向本院補提理由書狀
（均須按他造當事人之人數附繕本）上訴時應提出委任律師或具
有律師資格之人之委任狀；委任有律師資格者，另應附具律師資
格證書及釋明委任人與受任人有民事訴訟法第466 條之1第1項但
書或第2項（詳附註）所定關係之釋明文書影本。如委任律師提
起上訴者，應一併繳納上訴審裁判費。
中　　華　　民　　國　　110 　年　　1 　　月　　19　　日
    　　　　　　　　　　　　　書記官 蔡宜蓁
附註：
民事訴訟法第466條之1（第1項、第2項）：
對於第二審判決上訴，上訴人應委任律師為訴訟代理人。但上訴
人或其法定代理人具有律師資格者，不在此限。
上訴人之配偶、三親等內之血親、二親等內之姻親，或上訴人為
法人、中央或地方機關時，其所屬專任人員具有律師資格並經法
院認為適當者，亦得為第三審訴訟代理人。
附表：　
編號 項目 起訴請求 原審認定 上訴二審範圍（辯以下列金額不應計付）       項目 金額 上訴人主張責任比例 1 醫療費用 47萬8,729元 47萬1,959元 病房升等費 1萬9,840元 50% (即認被上訴人請求443,959+49,000+27,778+3,652,380+200,000=4,373,117有理由，上訴人肇責50%即218萬6,559元，扣除990,845、10萬計109萬5,714元) →惟主張逾201萬8,49元上訴     新光醫院證明書費 420元      慈濟醫院證明書費 240元      低週波治療器 7,500元  2 看護費用 11萬4,000元 7萬2,000元 　 2萬3,000元  3 薪資損失 23萬8,000元 23萬8,000元 　 21萬0,222元  4 勞動能力減損 528萬8,735元 528萬8,735元 　 163萬6,355元  5 非財產上損害 200萬元 60萬元 　 40萬  6 已領強制險（扣項） -99萬0,845元 -99萬0,845元 　 　 　 7 刑事判決命給付10萬（扣項） 0 -6萬9000元 　  　  總計 712萬,8619元 (未扣刑事給付) 561萬0,849元 　 2,297,577